【裁判字號】    92,易,120
【裁判日期】    920416
【裁判案由】    侵占等
【裁判全文】
臺灣板橋地方法院刑事判決                          九十二年度易字第一二號
    公  訴  人  臺灣板橋地方法院檢察署檢察官
    被      告  甲○○
右列被告因侵占等案件，經檢察官提起公訴（九十一年度偵字第二一九九八號），本
院判決如左：
        主  文
甲○○變造國民身分證，足以生損害於公眾及他人，處拘役伍拾日，如易科罰金，以
佰元折算壹日。
扣案之經變造乙○○國民身分證上所貼甲○○照片壹張沒收。
        事  實
一、甲○○意圖為自己不法之所有，於民國九十一年十一月九日下午一時三十分許，
    在臺北縣土城市○○街六二巷某處，拾獲乙○○所有而遭竊之國民身分證一張（
    係乙○○前於九十一年一月三十一日凌晨一時許，在台北縣板橋市○○街七十巷
    一號前遭竊，於甲○○拾獲時該張國民身分證上之乙○○照片則已迭失），將之
    據為己有，而侵占該離本人所持有之物；甲○○遂基於變造特種文書之犯意，於
    九十一年十一月間某日，在臺北縣土城市○○街六二巷四號住處，將自己之照片
    黏貼於該張乙○○之國民身分證上照片欄位內，而變照國民身分證之特種文書，
    足生損害於戶政機關核發國民身分證之正確性及乙○○。嗣於九十一年十一月十
    二日晚上二十一時三十分許，在甲○○之同前住處，為警查獲，並扣得經變造之
    乙○○國民身分證一張（其上貼有甲○○所有供變造特種文書所用之甲○○照片
    一張）。
二、案經臺北縣政府警察局海山分局報請臺灣板橋地方法院檢察署檢察官偵查起訴。
      理  由
一、訊據被告甲○○對於右揭侵占離本人所持有之物犯行坦承不諱，惟矢口否認有何
    變造特種文書犯行，辯稱：伊為了換駕照，有多的照片，就順便放在伊放證件的
    地方，結果照片剛好卡在乙○○身分證的塑膠模內，不是伊故意變造的，塑膠模
    本來就是鬆開的云云。然查，扣案之經變造乙○○國民身分證，原係乙○○於九
    十一年一月三十一日凌晨一時許，在臺北縣板橋市○○街七十巷一號前被竊等事
    實，業據證人即被害人乙○○於警訊時證述明確（見偵查卷第三十一頁至第三十
    四頁），有臺北縣警察局海山分局受理刑事案件報案三聯單影本一件附卷可憑，
    而經本院勘驗扣案之國民身分證，被告之照片確已黏貼於上開乙○○所失竊之國
    民身分證照片欄位上，亦有勘驗筆錄及經變造乙○○國民身分證足資佐證，凡此
    均足徵被告確有侵占離本人所持有之物犯行及變造特種文書犯行，其前揭所辯，
    無非卸飾之詞，並非足採。本件事證已臻明確，被告犯行洵堪認定，應予依法論
    處。
二、核被告甲○○所為，係犯刑法第三百三十七條之侵占離本人所持有之物罪及同法
    第二百十二條之變造特種文書罪。又被告所犯侵占離本人所持有之物罪與變造特
    種文書罪間，有方法、目的之牽連關係，係牽連犯，應依刑法第五十五條之規定
    ，從一重以變造特種文書罪處斷。爰審酌被告侵占及變造他人國民身分證，影響
    他人權益，暨被告素行、犯罪之動機、目的、手段、犯罪後態度等一切情狀，量
    處如主文所示之刑，並諭知易科罰金之折算標準，以示懲儆。至扣案之經變造乙
    ○○國民身分證上所貼甲○○照片一張，係被告所有供犯罪所用之物，應依刑法
    第三十八條第一項第二款之規定宣告沒收。另扣案經變造之乙○○國民身分證（
    其上照片除外），並非被告所有，不予宣告沒收，併此敘明。
據上論斷，應依刑事訴訟法第二百九十九條第一項前段，刑法第二百十二條、第三百
三十七條、第五十五條、第四十一條第一項前段、第三十八條第一項第二款，罰金罰
鍰提高標準條例第一條前段、第二條，判決如主文。
本案經檢察官謝宗甫到庭執行職務。
中      華      民      國    九十二    年      四      月     十六     日
                                      臺灣板橋地方法院刑事第三庭
                                          法  官  葉  靜  芳
右正本證明與原本無異。
如不服本判決，應於判決送達後十日內，向本院提出上訴狀。
                                          書記官  陳  昭  綾
中      華      民      國    九十二    年      四      月     十六     日
附錄本案論罪科刑主要法條：
刑法第二百十二條、第三百三十七條
刑法第二百十二條
偽造、變造護照、旅券、免許證、特許證及關於品行、能力、服務或其他相類之證書
、介紹書，足以生損害於公眾或他人者，處一年以下有期徒刑，拘役或三百元以下罰
金。
刑法第三百三十七條
意圖為自己或第三人不法之所有，而侵占遺失物、漂流物或其他離本人所持有之物者
，處五百元以下罰金。


司法院資訊處製作；財團法人民間司法改革基金會備份。
